臺灣高等法院刑事判決
111年度交上易字第214號
上  訴  人  
即  被  告  徐銘宏



上列上訴人即被告因公共危險案件，不服臺灣桃園地方法院110
年度審交易字第435號，中華民國111年3月18日第一審判決（起
訴案號：臺灣桃園地方檢察署110年度偵字第32805號），提起上
訴，本院判決如下：
    主  文
上訴駁回。
    事  實
一、徐銘宏前於民國109年間因酒後駕車之公共危險案件，經原
    審以108年度審交易字第697號判決判處有期徒刑6月確定，
    並於109年6月3日易科罰金執行完畢。詎其仍不知悛悔，於 
    110年8月10日中午12時許起至下午3時20分許止，在桃園市○
    ○區○○路0段某豬舍內飲用保力達藥酒後，明知飲酒吐氣所含
    酒精濃度達每公升0.25毫克以上，不得駕駛動力交通工具，
    竟未待其體內酒精濃度消退，於同日下午3時20分許，自上
    開豬舍駕駛車牌號碼 000-0000號自用小貨車上路（起訴書
    誤載為000-0000號，應予更正）。嗣於同日下午3時25分許
    ，行經桃園市○○區○○路0段000巷000號前，因其飲酒後注意
    力及反應力均減弱，不慎與賴廷宇所駕駛車牌號碼000-0000
    號自用小客車發生碰撞（賴廷宇未受傷），嗣經警據報到場
    處理，並於同日下午4時42分許，以酒精濃度測試器測得其
    吐氣所含酒精濃度達每公升0.52毫克，而查悉上情。
二、案經桃園市政府警察局大園分局報告臺灣桃園地方檢察署檢
    察官偵查起訴。
    理  由
壹、程序事項：
一、按被告以外之人於審判外之言詞或書面陳述，除法律有規定
    者外，不得作為證據；被告以外之人於審判外之陳述，經當
    事人於審判程序同意作為證據，法院審酌該言詞陳述或書面
    陳述作成時之情況，認為適當者，亦得為證據；當事人、代
    理人或辯護人於法院調查證據時，知有第159 條第1 項不得
    為證據之情形，而未於言詞辯論終結前聲明異議者，視為有
    前項之同意，刑事訴訟法第159 條第1項及第159 條之5 分
    別定有明文。本判決下列所引用被告以外之人於審判外之陳
    述，檢察官及被告於本院審理時，對上開證據表示無意見，
    視為同意有證據能力（見本院卷第39頁），本院審酌上開證
    據資料作成時之情況，尚無違法、不當或顯不可信之情況，
    認以之作為證據應屬適當，依刑事訴訟法第159 條之5 規定
    ，認前揭證據均有證據能力。
二、本判決以下所引用之非供述證據，均與本件事實具有自然關
    聯性，且核屬書證、物證性質，依刑事訴訟法第158條之4之
    規定，堪認均具有證據能力。
貳、實體部分：
一、事實認定部分：
　　上揭犯罪事實，業據被告於偵查、原審及本院審理時均坦承
    不諱(見偵查卷第78頁、原審卷第34、40頁、本院卷第40頁)
    ，並有證人賴廷宇於警詢時之證述(見偵查卷第25至27頁)，
    此外，復有桃園市政府警察局當事人酒精測定記錄表、桃園
    市政府警察局舉發違反道路交通管理事件通知單、道路交通
    事故現場圖、道路交通事故調查報告表㈠、㈡、現場照片、車
    輛詳細資料報表在卷可稽(見偵查卷第31、33、35至39、41
    至45、47頁)。是被告具任意性之自白，經核與事實相符，
    堪可採信，本案事證明確，被告上揭犯行，應堪以認定。
二、論罪部分：
　　按行為後法律有變更者，適用行為時之法律。但行為後之法
    律有利於行為人者，適用最有利於行為人之法律，刑法第2
    條第1項定有明文。查被告行為後，刑法第185條之3第1項第
    1款公共危險罪之規定，於111年1月28日經總統以華總一義
    字第11100012101號令修正公布，並於同年1月30日施行。修
    正前刑法第185條之3第1項第1款條文為：「駕駛動力交通工
    具而有下列情形之一者，處二年以下有期徒刑，得併科二十
    萬元以下罰金（依刑法施行法第1條之1第1項規定為新臺幣2
    0萬元）：一、吐氣所含酒精濃度達每公升零點二五毫克或
    血液中酒精濃度達百分之零點零五以上。」，修正後條文則
    為：「駕駛動力交通工具而有下列情形之一者，處三年以下
    有期徒刑，得併科三十萬元以下罰金（依刑法施行法第1條
    之1第1項規定為新臺幣30萬元）：一、吐氣所含酒精濃度達
    每公升零點二五毫克或血液中酒精濃度達百分之零點零五以
    上。」，修正後規定之構成要件並未變更，僅提高刑度，茲
    比較新舊法結果，自以修正前規定對被告較為有利，依刑法
    第2條第1項前段，應適用行為時即修正前刑法第185條之3第
    1項規定對被告論罪科刑。核被告所為，係犯修正前刑法第1
    85條之3第1項第1款之吐氣所含酒精濃度達每公升0.25毫克
    以上而駕駛動力交通工具罪。且查：
　㈠按刑法第47條第1項規定：受徒刑之執行完畢，或一部之執行
    而赦免後，5年以內故意再犯有期徒刑以上之罪者，為累犯
    ，加重本刑至2分之1。主要著眼於犯罪行為人前既已受自由
    刑之執行，自當知所悔改，如執行完畢未久，又再故意犯罪
    ，足見其對於刑罰反應力薄弱，故必須再延長其矯正期間，
    藉此協助其重返社會，同時亦兼顧防衛的效果。惟對於刑法
    第47條第1項規定，若不分情節，基於累犯者有其特別惡性
    及對刑罰反應力薄弱等立法理由，一律加重最低本刑，於不
    符合刑法第59條所定要件之情形下，致生行為人所受之刑罰
    超過其所應負擔罪責之個案，其人身自由因此遭受過苛之侵
    害部分，對人民受憲法第8條保障之人身自由所為限制，不
    符憲法罪刑相當原則，牴觸憲法第23條比例原則，業經司法
    院釋字第775號解釋在案。為避免發生上述罪刑不相當之情
    形，法院就該個案應依本解釋意旨，裁量是否加重最低本刑
    。至如何能避免發生「罪刑不相當」之情形，自應審酌犯罪
    行為人之前、後案之犯罪類型、行為態樣是否相同或類似；
    前案執行完畢與後案發生之時間相距長短；前案是故意或過
    失所犯；前案執行是入監執行完畢，抑或易科罰金或易服社
    會勞動而視為執行完畢；前、後案對於他人生命、身體、財
    產等法益侵害情形如何等具體個案各種因素，再兼衡後案犯
    罪之動機、目的、計畫、犯罪行為人之年齡、性格、生長環
    境、學識、經歷、反省態度等情綜合判斷，以觀其有無特別
    惡性或對刑罰反應力薄弱而決定是否依累犯規定加重最低本
    刑（最高法院108年度台非字第176號判決參照)。
　㈡經查，被告曾受前揭犯罪事實欄所載犯罪科刑及有期徒刑執
    行完畢之紀錄，此有本院被告前案紀錄表在卷可按(見本院
    卷第19至23頁)，其受徒刑執行完畢後，於5年以內故意再犯
    本件有期徒刑以上之罪，為累犯，又被告自102年起已多次
    觸犯刑法第185條之3公共危險罪案件，而分經法院判處罪刑
    確定並執行完畢，認其有特別惡性且對刑罰反應力薄弱，且
    其受徒刑之執行完畢後，5年以內故意再犯本案有期徒刑以
    上之罪，為累犯，而參照司法院釋字第775號解釋意旨，為
    避免發生罪刑不相當之情形，法院就該個案依該解釋意旨，
    考量被告上開構成累犯之犯罪紀錄，與本案犯行之罪名、犯
    罪類型相同，且前有多次酒後駕車經法院判刑之紀錄，足見
    被告對刑罰之反應力薄弱，認適用刑法第47條累犯加重之規
    定並無罪刑不相當之情事，爰依刑法第47條第1項規定，加
    重其刑。
三、原審以被告罪證明確，適用修正前刑法第185條之3第1項第1
    款、第47條第1項，刑法施行法第1條之1第1項規定，並以行
    為人之責任為基礎，審酌酒醉駕車致車毀人亡之媒體報導時
    有所聞，各級政府機關對酒後嚴禁駕車一節復迭經宣導，詎
    被告仍不知警惕，漠視法律禁令，再犯本件之罪，且測得吐
    氣所含酒精濃度達每公升0.52毫克，所為甚值非議，兼衡以
    被告犯後始終坦承犯行，態度尚可，並斟酌被告之犯罪動機
    、情節及所生危害暨其生活及經濟狀況、素行、年紀及智識
    程度等一切情狀，量處有期徒刑7月等節，經核原審之認事
    用法俱無違誤，量刑尚屬允當。
四、被告上訴意旨固以原審量刑過重為由置辯，然按量刑係法院
    就繫屬個案犯罪之整體評價，為事實審法院得依職權自由裁
    量之事項，量刑判斷當否之準據，應就判決之整體觀察為綜
    合考量，苟已斟酌刑法第57條各款所列情狀，而未逾越法定
    刑度，如無偏執一端，致明顯失出失入情形，上級審法院即
    不得單就量刑部分遽指為不當或違法（最高法院75年台上字
    第7033號判例、98年度台上字第5002號判決意旨參照）。原
    審法院就被告所犯前揭罪行，於刑之裁量，已就刑法第57條
    揭示之各種量刑條件妥為審酌，並於量刑之理由中明確斟酌
    被告酒醉駕車對公眾安全之危害程度，並參酌其素行、犯後
    坦承犯行之態度等情，以為刑之量定之準據，即以行為人之
    行為罪責為量刑之基礎，核無逾越法定刑度或濫用權限，致
    明顯失出失入情形，要難認原判決之量刑有何違法或不當，
    是被告上訴意旨就量刑部分指摘原判決不當，僅係就原審法
    院量刑已審酌之事項反覆爭執，殊難憑採。從而，被告上訴
    猶執前詞指摘量刑過重等節，要無可採，其上訴為無理由，
    應予駁回。
據上論斷，應依刑事訴訟法第368條，判決如主文。
本案經檢察官王正皓到庭執行職務。
中　　華　　民　　國　　111 　年　　8 　　月　　25　　日
                  刑事第二十五庭審判長法　官  邱滋杉
                                      法　官  陳彥年
                                      法　官  黃翰義
以上正本證明與原本無異。
不得上訴。
                                      書記官  邱鈺婷
中　　華　　民　　國　　111 　年　　8 　　月　　31　　日
附錄：本案論罪科刑法條全文　　　　　　　　　　　　　　　
修正前中華民國刑法第185條之3
駕駛動力交通工具而有下列情形之一者，處二年以下有期徒刑，
得併科二十萬元以下罰金：
一、吐氣所含酒精濃度達每公升零點二五毫克或血液中酒精濃度
    達百分之零點零五以上。
二、有前款以外之其他情事足認服用酒類或其他相類之物，致不
    能安全駕駛。
三、服用毒品、麻醉藥品或其他相類之物，致不能安全駕駛。
因而致人於死者，處三年以上十年以下有期徒刑；致重傷者，處
一年以上七年以下有期徒刑。
曾犯本條或陸海空軍刑法第五十四條之罪，經有罪判決確定或經
緩起訴處分確定，於五年內再犯第一項之罪因而致人於死者，處
無期徒刑或五年以上有期徒刑；致重傷者，處三年以上十年以下
有期徒刑。